【裁判字號】    89,易,5464
【裁判日期】    900911
【裁判案由】    詐欺
【裁判全文】
臺灣高雄地方法院刑事判決                        八十九年度易字第五四六四號
    公  訴  人  臺灣高雄地方法院檢察署檢察官
    被      告  甲○○
右列被告因詐欺案件，經檢察官提起公訴（八十九年度偵緝字第一九○○號），本院
判決如左：
    主  文
甲○○連續意圖為自己不法之所有，以詐術使人將本人之物交付，處有期徒刑陸月，
如易科罰金以參佰元折算壹日。
    事  實
一、甲○○因周轉不靈，缺錢花用，竟基於意圖為自己不法所有之概括犯意，於民國
    八十六（起訴書誤載為八十七年）年一月間，以上班方便欲購買車輛為由，分兩
    次向依秀美借款共計新台幣（下同）二十四萬元，並保証領薪或辦理退休領得退
    休金後即予清償，並於第二次借款時，即八十六年一月八日，簽發同票額，到期
    日為八十七年一月十日之本票乙紙供為擔保，約定於八十七年一月十日清償，致
    依秀美不疑有詐，如數借貸，及屆期屢經催討，均避不見面，並逃逸無蹤，依秀
    美始知受騙。
二、案經被害人依秀美訴由台灣高雄方法院檢察署檢察官偵查訴。
    理  由
一、訊據被告甲○○固坦承於右揭時、地向告訴人依秀美借款二十四萬元，且未向告
    訴人清償之事實，惟矢口否認有何詐欺之犯行，辯稱：當時係向告訴人表明週轉
    不靈，借款係要償還賭債及信用卡帳款，事後領到退休金後，因告訴人不在國內
    ，所以將退休金先償還其他之債務，並非存心詐欺云云。然查：右揭犯行業據告
    訴人依秀美指述綦詳，且有本票乙紙附卷可佐。又被告固辯稱向告訴人借款係償
    還賭債及華僑銀行信用卡的帳款（見本院九十年二月二十二日訊問筆錄）。惟查
    ，被告係於八十六年四月二十一日、五月十五日及五月二十二日，始分別向中國
    信託銀行、華僑銀行及寶島銀行各申請一張信用卡使用，此有中國信託銀行九十
    年三月二十八日陳報狀所附「聯合徵信中心信用卡戶信用查詢畫面」表一紙在卷
    足憑，是被告於八十六年一月八日向告訴人借錢當時，根本尚未開始使用信用卡
    ，何來借錢償還信用卡帳款之實；至被告所稱償還賭債之事實，迄未提出證據供
    本院調查，亦難認所述為真實，況被告若以還賭債為由，向告訴人借款，衡情告
    訴人豈會輕易答應其請求，是被告此部分之辯解已不足為採。另被告於八十七年
    十月一日自台灣電力公司高屏供電區營業處資遣離職時，並向該營業處領取高達
    二百十四萬三千二百零三元之資遣費（含專案加給六個月薪資及一個月預告工資
    ），有該處九十年二月十五日Ｄ屏供字第九○○二○五七二號函附卷可佐，被告
    固辯稱：當時告訴人在國外，無法清償告訴人之債務，惟查被告自承與告訴人為
    二十年的朋友（見本院九十年一月九日訊問筆錄），且既知悉告訴人在國外，茍
    有清償債務之誠意，理當設法連絡告訴人，或預留欲清償告訴人債務之款項。況
    現今金融匯兌手續簡便，告訴人即使不在國內，亦非無法清償。而被告竟將領得
    之二百十四萬餘之資遣費全數移為他用，顯見其根本無清償告訴人債務之誠意。
    另被告於本院九十年一月九日審理時即自承：「我當時係以買車為理由向他借錢
    ，並向他保證領薪水或辦理退休領得退休金後再還他。」但事實上，被告根本未
    將借款用以購車，且於領得資遣費之後，亦未依約定清償，足證被告於借款之初
    ，即有詐騙告訴人之犯意。被告前開辯解，自為事後卸責之詞，不足採信。本件
    事證明確，被告犯行堪予認定。
二、核被告所為係犯刑法第三百三十九條第一項詐欺取財罪。被告先後兩次借款行為
    ，時間緊接，觸犯構成要件相同之罪，顯係基於概括犯意為之，為連續犯，應依
    刑法第五十六條之規定，以一罪論，並加重其刑。檢察官認上開借款係被告一次
    借得，而未論以連續犯，容有誤會，併此敘明。爰審酌被告施用詐術之手段、詐
    騙之金額、及犯罪後尚未與告訴人達成和解等一切情狀，量處如主文所示之刑，
    並諭知易科罰金之折算標準。
三、按被告犯罪後，刑法第四十一條第一項，已於九十年一月十日修正公布，並於同
    月十二日生效施行，其修正後規定為「犯最重本刑為五年以下有期徒刑之罪，而
    受六月以下有期徒刑或拘役之宣告，因身體、教育、職業或家庭之關係或其他正
    當事由，執行顯有困難者，得以一元以上三元以下折算一日，易科罰金。但確因
    不執行所宣告之刑，難收矯正之效，或難以維持法秩序者，不在此限。併合處罰
    之數罪，均有前項情形，其應執行之刑逾六月者，亦同。」而舊法僅規定為「犯
    最重本刑為三年以下有期徒刑之罪，而受六月以下有期徒刑或拘役之宣告，因身
    體、教育、職業或家庭之關係，執行顯有困難者，得以一元以上三元以下折算一
    日，易科罰金。」比較新舊法之結果，以新法有利於被告，依刑法第二條第一項
    前段之規定，自應適用最有利於被告之新法，即裁判時修正後之刑法第四十一條
    第一項之規定，附此敘明。
據上論斷，應依刑事訴訟法第二百九十九條第一項前段、刑法第二條第一項前段、第
五十六條、第三百三十九條第一項、第四十一條第一項條，罰金罰鍰提高標準條例第
一條前段、第二條，判決如主文。
中      華      民      國      九十      年      九      月    十一    日
                                  臺灣高雄地方法院刑事第二庭
                                      審判長法  官  黃三友
                                            法  官  李代昌
                                            法  官  高英賓
右正本證明與原本無異。
如不服本判決，應於判決送達後十日內，向本院提出上訴狀。
                                            書記官  林雯琪
中      華      民      國      九十      年      九      月    十二    日
附錄論罪科刑法條：
中華民國刑法第三百三十九條
 (普通詐欺罪)
意圖為自己或第三人不法之所有，以詐術使人將本人或第三人之物交付者
，處五年以下有期徒刑、拘役或科或併科一千元以下罰金。
以前項方法得財產上不法之利益或使第三人得之者，亦同。
前二項之未遂犯罰之。


司法院資訊處製作；財團法人民間司法改革基金會備份。
